臺灣板橋地方法院刑事判決　　　　　　　94年度易字第1755號
公　訴　人　臺灣板橋地方法院檢察署檢察官
被　　　告　丑○○
上列被告因侵占案件，經檢察官提起公訴（94年度調偵字第409
號），本院判決如下：
    主  文
丑○○連續為他人處理事務，意圖為自己不法之利益，而為違背
其任務之行為，致生損害本人之財產，累犯，處有期徒刑肆月；
又連續意圖為自己不法之所有，而侵占對於業務上所持有之物，
累犯，處有期徒刑壹年。應執行有期徒刑壹年貳月。
    事  實
一、丑○○前因過失傷害案件，經本院以87年度交易字第271 號
    判決判處有期徒刑3 月，如易科罰金，以銀元300 元折算1
    日確定，並於民國88年3 月20日易科罰金執行完畢。其係從
    事汽車公司銷售人員工作（於90年10月9 日至92年9 月2 日
    任職於建富汽車股份有限公司，下稱建富汽車公司，於92年
    10月1 日至92年12月29日任職於國產汽車股份有限公司蘆洲
    分公司），負責受客戶委託代為投保汽車之相關保險，並收
    取保費轉交保險公司等業務，為從事業務之人。
二、丑○○先於91年7 月9 日受客戶丙○○委託，代其向富邦產
    物保險股份有限公司（下稱富邦產險公司）投保車牌號碼2T
    -3102 號汽車之第二年汽車保險，並在建富汽車公司保養廠
    以丙○○之信用卡刷帳新臺幣29,043元支付保險費，詎丑○○竟基於意圖為自己不法利益之概括犯意，未經丙○○之同
    意，即自行通知富邦產險公司將前開款項挪作他用，而未將
    該款項用以支付原應繳納之保險費，致生損害於丙○○之財
    產；嗣丑○○於91年10月11日再接受客戶辛○○委託，代其
    投保車牌號碼2B-1562 號汽車之保險，並使用辛○○之信用
    卡刷帳新臺幣18,997元支付保險費，然丑○○亦未經辛○○
    之同意，於91年10月16日自行將前開款項挪用作為不知情謝
    娟娟之購買汽車款項，而未將該款項用以支付原應繳納之保
    險費，致生損害於辛○○之財產。
三、丑○○另基於意圖為自己不法所有之概括犯意，於91年某月
    間起，至92年11月底之期間（起訴書誤載為92年12月間起，
    至93年5 月間）內，於各次收受如附表所示客戶等人用以支
    付保費之款項（起訴書誤載侵占金額部分逕予更正如附表所
    示）後，即連續將其業務上所持有之上開款項，予以侵占入
    己，而未代各客戶實際支付各該汽車之保費。嗣因富邦產險
    公司通知建富汽車公司上開丙○○、辛○○及如附表編號一
    至六所示保戶之保險契約逾期未繳保費；另如附表編號七、
    八所示保戶順億鑫實業有限公司（下稱順億鑫公司）、戊○○則係因保險事故發生，分別向第一產物保險股份有限公司
    （下稱第一產險公司）、泰安產物保險股份有限公司（下稱
    泰安產險公司）申請出險理賠時，始知上情。
四、案經建富汽車公司訴由臺灣板橋地方法院檢察署檢察官偵查
    後提起公訴。
    理  由
一、本案以下認定事實所引用之證據，檢察官、被告丑○○均未
    就證據能力表示異議（見本院卷第66頁），而各該證據依刑
    事訴訟法規定亦無不具證據能力之情事，故本院認均得作為
    認定被告有罪之依據，合先敘明。
二、訊據被告丑○○固坦承伊於上開時間為丙○○、辛○○分別
    刷卡新臺幣29,043元、18,997元，並未以之支付渠等汽車保
    費而挪為他用，其中辛○○部分係用以支付不知情第三人謝
    娟娟之購買汽車款項；如附表所示之客戶均為伊負責接洽處
    理，確有收受蔡東錦、林俊明用以支付汽車保費之新臺幣23
    ,081 元 、6,100 元，迄今未繳納至保險公司，亦未返還與
    蔡東錦、林俊明等情，惟矢口否認有何背信、業務侵占犯行
    ，辯稱：丙○○、辛○○均有同意伊挪用刷卡款項，與甲○○間尚有金錢糾紛，丁○○沒有繳交保費，與子○○、壬○○間則沒有任何糾紛，另蔡東錦、林俊明純粹是與建富汽車
    公司的帳款沒有釐清，順億鑫公司、戊○○是當初就已經講
    好包套的金額不包括保險費云云。惟查：
（一）背信部分：
    1.丙○○、辛○○確經被告以信用卡方式刷帳上開款項，且
      辛○○之款項已遭挪用至謝娟娟之購車款內等情，除據被
      告自承在卷外，並有丙○○之91年8 月份信用卡帳單、謝
      娟娟之交車程序表、辛○○簽立之花旗銀行簽帳單影本各
      1 份附卷可稽（見臺灣板橋地方法院檢察署94年度偵字第
      12996 號卷，下稱偵一卷，第8 、13、14頁），足以認定
      與事實相符。
    2.被告雖辯稱：因丙○○於90年3 月間買車時所積欠之債務
      迄今尚未償還，始將該筆刷卡款項予以挪用云云（見本院
      卷第23頁），並提出丙○○簽名之同意書1 紙為證，惟證
      人丙○○於本院審理時，已證稱：「（問：當時買車的時
      候，有無投保？）有，是保全險，新車的時候，好像二萬
      多元，我不記得了。因為91年的保險到期，我在第二次要
      保險的時候去找被告幫我投保，被告說用刷卡就可以了。
      」、「（問：你刷了幾次？）本來是刷一次，但被告多幫
      我刷了一筆，被我太太發現多刷了一筆，後來我去向被告
      要了第二筆錢回來。要保的時候，被告也沒有幫我保，後
      來一直拖到現在。」、「（問：你有無因為買車而欠被告
      錢？）沒有。」、「（問：被告稱有陸陸續續因為裝配件
      欠款沒有還，所以你有在90年的時候有簽了一份同意書？
      ）這是我簽的沒錯，因為是要分期付款用的，與第二次續
      保沒有關係。」、「（問：你是在哪邊刷卡的？）是在被
      告汽車公司的保養廠刷卡的，是刷富邦的卡。」等語明確
      （見本院卷第278 、279 頁），足見證人丙○○並無積欠
      被告債務，其刷卡之目的係欲支付汽車保險費，亦未同意
      被告予以挪用甚明。又查上開同意書簽立之日期為90年3
      月14日，除在日期上已與證人丙○○於91年間欲刷卡支付
      第二年續保之汽車保費無關外，該同意書之內容亦僅係丙○○同意先投保汽車強制、竊盜、意外等險種，之後再行
      投保車損、零件、乘客險等情，並未有丙○○私下尚積欠
      被告金錢之意，而若證人丙○○確有積欠被告款項，何以
      丙○○仍可至被告汽車公司之保養廠處理相關投保事宜？
      又何以丙○○刷卡之金額數目大於上開同意書所載？再被
      告復於91年8 月16日匯款退還丙○○多刷之第二筆款項，
      有中興商業銀行存摺影本1 紙在卷可參（見偵一卷第9 頁
      ），若被告存有向丙○○索討債務之權利，何以願意返還
      該筆款項，亦從未對丙○○提起訴訟主張？是被告所辯，
      顯屬無稽。
    3.被告另辯稱：辛○○係以該刷卡款項請伊代為板金烤漆及
      換輪胎云云（見本院卷第23頁），惟查，證人辛○○於檢
      察官訊問時，已具結證稱：「我的確有付保險費，詳細金
      額不確定了。」、「當時丑○○跟我說，這筆錢是付保險
      費的錢。」等語綦詳（見臺灣板橋地方法院檢察署94年度
      調偵字第409 號卷，下稱偵二卷，第49、50頁），查證人
      與被告間僅因購買汽車認識往來，所繳付之金錢亦非甚鉅
      ，要無自陷偽證罪責而設詞誣指被告之必要，是其證言應
      可採信，且若被告所辯為真，上開刷卡款項既已遭被告挪
      用至謝娟娟車款內，則辛○○實際上汽車板金烤漆、更換
      輪胎之費用，又應當如何核銷入帳？是被告既無法提出任
      何辛○○確有同意挪用刷卡金額之反證，僅空言為上開辯
      解，顯有違常理，尚無可採。
（二）業務侵占部分：
    1.證人甲○○於本院審理時，證稱：在4 年多之前向被告所
      任職的建富汽車公司買車子，那時候是被告辦理的，我當
      時拿一張10萬元的票給被告，做為頭期款，投保都是被告
      那邊辦的。保費也包括在10萬元，全部都是一併付的，後
      來有一張保單六千多元的，應該是有投保，我有拿到六千
      多元的收據。我都已經把車款及配備、保險、車牌等全部
      都繳清了，沒有任何因為買車的問題與被告發生金錢糾紛
      ，沒有因為發生事故而發現被告沒有幫我投保等語（見本
      院卷第200 、201 頁）；另證人丁○○亦證稱：我們在91
      年底有發生小意外，所以我有開車去建富汽車公司做修復
      ，剛好我的保險也到期了，我就順便將第二年的保費直接
      付現給被告，因為通常繳完費保險都有汽車保險單，我打
      電話給被告，問說保險單在哪裡，他說還沒有在他手上。
      被告第二年沒有幫我投保，我有把保費3 萬1 千元繳給被
      告，之後過了半年，是建富汽車公司幫我處理的，因為我
      一直聯絡被告，但是一直都沒有下文，所以我才去找建富
      汽車公司，建富汽車公司叫我直接找被告，我跟公司反應
      我錢已經繳了，但保單還沒有到我手上，但後來為何公司
      會幫我保，我不知道等語（見本院卷第217 、218 頁），
      就此被告雖辯稱均未收受上開二人用以繳付保費之費用云
      云，然證人乙○○於本院審理時，已證稱：在92年8 月份
      的時候，富邦產險公司來跟我們催繳被告所承攬的九件保
      險費（除順億鑫公司、戊○○外），我們公司查被告已經
      被公司開除了，通常會維護客戶的權益，所以我們會幫客
      戶代繳，我們公司繳的費用，都是被告在外保之後被中斷
      ，再透過我們公司的投保窗口，向富邦產險公司辦理保險
      ，只是因為沒有繳保費，富邦產險公司通知我們公司，公
      司才一次補繳九件的保費；如果不是被告要求公司向富邦
      產險公司投保的話，富邦產險公司不會主動幫附表所示之
      客戶保險，且一般業務員如果沒有徵得購車者同意的話，
      是不會幫客戶投保等語（見本院卷第226 、230 頁），並
      有富邦產險公司95年9 月5 日（95）富保業發字第174 號
      函附客戶投保資料1 份附卷可稽，足認證人甲○○、丁○○等客戶皆有委託被告投保上開汽車保險，被告亦因此為
      各該客戶透過建富汽車公司向富邦產險公司提出投保申請
      ，嗣後始未如期繳交保費之情，若證人甲○○、丁○○自
      始即無資力或意願投保汽車保險，何以被告願為渠等代向
      富邦產險公司提出投保申請？又證人甲○○並非因保險事
      故發生欲申請理賠時，始察覺被告未繳交保費，而係富邦
      產險公司主動通知建富汽車公司方知上情，在實際上無出
      險利害關係之情形下，其焉有說謊之動機？再查證人丁○○於本案建富汽車公司代為處理之第二年保費（即92年6
      月10日至93年6 月10日）到期後，均接續按時繳交保費至
      95年6 月10日（見本院卷第112 至117 頁），其亦無於92
      年1 月18日第一年保費到期（見本院卷第111 頁）前，即
      不予處理續保事宜之理，是上開證人甲○○、丁○○所述
      均堪以採信。
    2.證人子○○於本院審理時，證稱：我們應該有買保險，而
      且我們也一直認為有投保的保障，在去年或前年，到期前
      保險公司有告知我們說我們保險費沒有繳，我們很意外，
      那時候有跟車商建富汽車公司詢問，也有設法跟被告聯絡
      ，聯絡的目的是要確認當時是否有繳保險費，至少車商有
      聯絡到，車商跟我們說這種情況我們不是第一位，我的車
      牌是8T-7503 號，我們是91年11、12月份買車的，但是我
      不知道我的保險會是在92年3 月15日才開始有投保，是去
      年或前年保險公司通知我沒有繳保費的時候，才去建富汽
      車公司查，並且向被告詢問，才知道建富汽車公司已經先
      幫我代繳投保了，沒有因為買車加保險、加配備造成與被
      告有金錢上糾紛等語（見本院卷第213 、214 、215 頁）
      ；證人癸○○證稱：我弟弟壬○○要買車，我跟被告買車
      ，都是一次付清，當時我們是保全險，之前保的都是用支
      票，只有這次是用現金二萬多元給被告，也是要保全險，
      是在我八德街115 號的店裡面拿給被告二萬多元要保全險
      。之後有公司打電話給我弟弟說保險有問題，我叫我弟弟
      打電話給被告，被告說這是他與公司的事情，與我們無關
      ，保險費我給被告大概二萬二、三千元左右等語（見本院
      卷第281 、282 頁），均可見證人子○○、癸○○均已按
      時繳交汽車保費與被告，以求保險期間不致產生空窗期之
      情，惟依卷內富邦產險公司提供之汽車保險資料所示，證
      人子○○新購之車牌號碼8T-7503 號汽車係於91年11月1
      日即已領牌，卻直至92年3 月15日始投保，並由建富汽車
      公司代為繳納保費（見本院卷第110 頁），另保戶壬○○
      原應繳納之第二年保費（即91年7 月18日至92年7 月18日
      ）因未入帳，亦迄至92年3 月14日建富汽車公司代為繳納
      保費後，方使保險契約生效，就此參諸上開證人乙○○之
      證詞內容，已可認定被告收取證人子○○、癸○○所交付
      之保費後，並未如實代為繳交而予以侵占之事實，被告所
      辯並無可採。
    3.被告於本院審理時，已自承：「（問：蔡東錦、林俊明你
      有收到他們的保費，但沒有替他們投保，為何沒有把錢退
      還給他們？）是應該要還給他們或是再幫他們投保，但那
      時候我記得有送保單過去給蔡東錦、林俊明，我到現在為
      止也還沒有退還給他們二位。」等語（見本院卷第286 、
      287 頁），若被告並無侵占之意圖，自當於收取保費後立
      即為渠等投保繳費，或於說明後將保費予以退還，俾便保
      戶另行投保為是，然被告於收款後卻均未有任何作為，反
      係由建富汽車公司出面為之收拾善後，並由該公司代保戶
      向富邦產險公司補繳保費，已足認被告主觀上存有不法所
      有之意圖甚明。況證人乙○○復證稱：被告在離職之後，
      在93年1 月28日有打電話給我說要每個月付4 萬5 千元分
      4 個月償還給公司。我們公司跟被告除了這個保費之外，
      沒有其他的錢沒有算清楚等語無誤（見本院卷第229 頁）
      ，另被告於本院準備程序時，亦曾同意與建富汽車公司達
      成和解（見本院卷第20頁），然實際上本案至審理期日終
      結為止，被告除未積極與建富汽車公司繼續協調還款事宜
      外，竟仍空言辯稱帳款沒有釐清云云，益徵其係欲藉詞拖
      延，毫無返還保戶蔡東錦、林俊明等人保費之意願。
    4.證人庚○○於本院審理時，證稱：我以前是用順億鑫公司
      的名義去買車的，實際上買車的是我。訂購合約書殺價成
      70萬元，本來是寫甲式（應為乙式之誤）的全險，後來我
      太太說要加5 千元要改成乙式（應為甲式之誤）的保險。
      我都是付現金給被告的，因為那時候快過年，所以趕著車
      子要用，所以付現，第一次10萬元，第二次60萬元，都是
      直接交給被告，交車的時候，全部繳清。隔年快過農曆年
      前，車子要保養的時候，我問公司的人可以出險嗎，公司
      的人才告訴我說沒有投保，只有強制險。交車的時候，只
      有給我一份影印本，就是如94年度調偵409 號卷第20頁，
      這就是我繳的任意險部分等語（見本院卷第221 、222 頁
      ），並提出訂購合約書、第一產險公司汽車保險要保書影
      本各1 紙以資佐證（見偵二卷第19、20頁），而依上開訂
      購合約書內容所載，證人庚○○係以總價新臺幣70萬5 千
      元之金額購買本案汽車（含領牌、甲式全險），且經被告
      於92年1 月26日簽名確認，另該汽車保險要保書上，亦載
      明為保險種類為甲式車體損失險等任意險無誤，若證人庚○○確有同意被告不投保任意險，為何被告不於合約書中
      記明？甚且證人庚○○同意另付新臺幣5 千元以升級保險
      種類？而被告又何須向第一產險公司申報投保，並交付汽
      車保險要保書與證人收執？是被告所辯，尚屬無稽。就此
      被告雖提出本案保戶順億鑫公司等人之保單、收據原本，
      欲證明各該保戶實未繳交保費云云，惟證人乙○○已證稱
      ：業務員在沒有繳任何的保費的情況下，就可以拿到保險
      卡、收據等語在卷（見本院卷第227 頁），又如同前開證
      人庚○○、丁○○之例，可知被告並非向保戶收取保費時
      ，即必同時交付保單、收據與保戶收執，是上開保戶既均
      證述已繳交汽車保險保費與被告明確，渠等證詞又無任何
      不可採信之處，縱被告身上仍有各該保戶之保單、收據原
      本，亦無從作為其有利之認定。
    5.另證人戊○○於本院審理時，同證稱：我原本是去國產汽
      車看車，後來是被告帶我到建富看車買的。我記得是買48
      萬元的車，30萬元是貸款的，18萬元是付現的。當時我怕
      買車會有什麼糾紛，所以我牽車的時候，要求被告在給我
      的訂購合約書上註明「含保險、領牌、配件」。當時說好
      48萬元是含乙式保險費，與被告間沒有任何金錢糾紛，是
      因為在保險期間快滿的前一、二個月有發生碰撞，後來我
      就託我哥哥去查可不可以辦理出險，結果發現我並沒有投
      保。後來我就與我先生一起去建富吵說我們有付乙式的保
      險費，為何沒有辦法出險，要求建富負責。交車的時候，
      被告有交給我泰安產險公司的保險單、保險卡、收據，後
      來才發現實際上並沒有繳保費投保，原來要跟泰安產險公
      司投保的保費全部包括在內是23,753元等語（見本院卷第
      206 、208 、209 、210 、211 頁），並提出訂購合約書
      （見本院卷第252 頁）、泰安產險公司汽車保險單、收據
      （見偵二卷第24、25頁）影本各1 紙供參，若證人戊○○
      所繳付之車款並未包括乙式車體損失險等任意險，則其何
      以會持有上開泰安產險公司之保單、收據？是被告所辯皆
      與常情不符，要無可採，亦足見被告自建富汽車公司離職
      後，仍基於同一意圖不法所有之犯意，依循上開保戶庚○○等人之模式，於收受證人戊○○所繳納之保費後，即予
      以侵占入己無疑。
（三）再被告為上開背信與侵占犯行時，皆係從事汽車公司銷售
      人員工作（於90年10月9 日至92年9 月2 日任職於建富汽
      車公司，於92年10月1 日至92年12月29日任職於國產汽車
      股份有限公司蘆洲分公司），負責受客戶委託代為投保汽
      車之相關保險，並收取保費轉交保險公司等業務之情，除
      據證人乙○○於本院審理時證述：「（問：戊○○的部分
      ，為何依照我們調來的被告勞保資料，被告沒有在你公司
      投勞保，可是他卻能夠為你們公司招攬客戶？）被告那時
      候是在國產汽車，交車的時候，就已經有註明被告是來同
      行調車的，那時候被告已經被開除了，不可能再擔任我們
      公司的業務員，而且被告在被開除之後，常常穿我們公司
      的制服，我確定他已經不是我們公司的員工了。」、「（
      問：被告何時被公司開除？）92年9 月3 日。」等語（見
      本院卷第227 、231 頁）；證人戊○○證述：「（問：所
      以你不知道被告是否是建富的業務員？）我不知道，當時
      被告有穿建富汽車公司的制服，我進去建富汽車公司的時
      候，所有的業務員都有穿藍色直條紋米白的襯衫，被告也
      有穿同款式的襯衫。」等語（見本院卷第208 頁）外，復
      有勞工保險局95年8 月16日保承資字第09510283780 號函
      附投保資料表1 份附卷可稽（見本院卷第76頁），而刑法
      第336 條第2 項所謂業務，係指基於社會上之地位所繼續
      經營之事務而言（最高法院26年滬上字第29號判例意旨參
      照），故被告於本案案發時，既均係受客戶委託從事代為
      投保、轉交保費等相同業務之工作，自不因前後任職公司
      不同，即影響其係基於業務而持有如附表編號一至八保戶
      保費款項之認定。綜上，被告上開背信與業務侵占之事證
      已臻明確，犯行皆洵堪認定。
三、按行為後法律有變更者，適用行為時之法律。但行為後之法
    律有利於行為人者，適用最有利於行為人之法律，刑法第2
    條第1 項定有明文。又比較時應就罪刑有關之共犯、未遂犯
    、想像競合犯、牽連犯、連續犯、結合犯，以及累犯加重、
    自首減輕暨其他法定加減（如身分加減）與加減例等一切規
    定，綜其全部罪刑之結果而為比較（最高法院95年第8 次刑
    事庭會議決議參照）。查被告丑○○為上開犯行後，刑法部
    分條文規定於95年7 月1 日修正施行，茲就比較情形分述如
    下：
（一）刑法第342 條第1 項背信罪、第336 條第2 項業務侵占罪
      法定刑內有關得科處或併科罰金刑之部分，依修正後刑法
      施行法第1 條之1 及刑法第33條第5 款等規定，最高分別
      為新臺幣30,000元、90,000元、最低則皆為新臺幣1,000
      元。然依被告行為時即修正前之刑法及罰金罰鍰提高標準
      條例之規定，該罪之罰金刑經提高倍數後，最高額雖均與
      修正後之規定相同，惟最低額部分顯皆較修正後為輕。因
      此，比較上述修正前後之刑罰法律，修正後之相關規定既
      未較有利於被告，自應適用被告行為時之罰金刑刑度相關
      規定。
（二）被告行為後，刑法第56條連續犯之規定，業於94年1 月7
      日修正刪除，並於95年7 月1 日施行，則被告就上開背信
      、業務侵占犯行，因行為後新法業已刪除連續犯之規定，
      此刪除雖非犯罪構成要件之變更，但顯已影響行為人刑罰
      之法律效果，自屬法律有變更，而修正後之刑法，既無連
      續犯得論以裁判上一罪之情形，所犯之數罪，應按其具體
      情形而可能論以數罪併罰，是比較新舊法結果，仍應適用
      較有利於被告之行為時法律，即應依修正前刑法第56條論
      以連續犯。
（三）刑法第47條亦於95年7 月1 日修正施行，本案被告有如上
      開事實欄一、所述之前科及刑之執行情形，其於有期徒刑
      執行完畢，5 年以內故意再犯本案有期徒刑以上之背信、
      業務侵占二罪，不論依新舊法規定，均應論以累犯，比較
      新舊法結果，新法亦未較有利於被告，故同應適用修正前
      刑法第47條之規定。
（四）綜合上述刑法修正前後條文而為比較，依刑法第2 條第1
      項前段之規定，被告所為上開犯行，均應整體適用行為時
      即修正前刑法及罰金罰鍰提高標準條例之規定。
四、核被告丑○○就上開事實欄二、所為，係犯刑法第342 條第
    1 項之背信罪；就上開事實欄三、所為，係犯刑法第336 條
    第2 項之業務侵占罪。公訴意旨雖認被告就保戶丙○○、辛○○部分所為，亦係犯刑法第336 條第2 項業務侵占罪嫌云
    云，然查，保戶丙○○、辛○○均係以信用卡方式刷帳支付
    保費，嗣遭被告予以挪用之情，已如前述，是被告未因保戶
    丙○○、辛○○交付而持有渠等之任何財物，自無可能變易
    持有為所有，而顯與侵占罪之構成要件有間，應僅成立背信
    罪責，且起訴書所載犯罪事實既已提及被告將保戶丙○○、
    辛○○所繳納之保險費挪作他用等語，應認基本社會事實同
    一，經本院當庭告知被告變更後之罪名（見本院卷第288 頁
    ）後，爰就此部分依法變更起訴法條，附此敘明。再被告先
    後數次背信、業務侵占犯行，皆時間緊接，觸犯構成要件相
    同之罪，應係基於概括犯意為之，為連續犯，均應依修正前
    刑法第56條之規定論以一罪，並加重其刑。又被告前因過失
    傷害案件，經本院以87年度交易字第271 號判決判處有期徒
    刑3 月，如易科罰金，以銀元300 元折算1 日確定，並於88
    年3 月20日易科罰金執行完畢，有臺灣高等法院被告前案紀
    錄表1 份附卷可徵，其於有期徒刑執行完畢5 年內再犯本案
    有期徒刑以上之二罪，均為累犯，皆應依修正前刑法第47條
    規定遞加重其刑。被告所犯上開刑法背信罪、業務侵占罪二
    罪間，犯意各別，罪名互異，應予分論併罰。爰審酌被告身
    為汽車公司銷售業務人員，不思妥善維護客戶投保利益，反
    利用代辦經手之機會，將保費分別予以挪用或侵占，犯罪動
    機、手段均屬可議，而其犯後僅坦承部分情節，並飾詞否認
    犯行，未見悔意，暨所挪用、侵占金額數目等一切情狀，分
    別量處如主文所示之刑。再按數罪併罰，有二裁判以上者，
    依刑法第51條規定，定其應執行刑，刑法第53條定有明文，
    查被告於裁判確定前犯數罪，且均係於95年7 月1 日之前犯
    之，而刑法第51條業於95年7 月1 日修正施行，修正前刑法
    第51條第5 款規定：「宣告多數有期徒刑者，於各刑中之最
    長期以上，各刑合併之刑期以下，定其刑期。但不得逾20年
    。」修正後刑法第51條第5 款規定：「宣告多數有期徒刑者
    ，於各刑中之最長期以上，各刑合併之刑期以下，定其刑期
    。但不得逾30年。」二者經比較結果，修正後刑法並非較有
    利於被告，是依刑法第2 條第1 項前段之規定，本案同應依
    修正前刑法第51條第5 款之規定，定其應執行之刑，以資懲
    儆。
五、末按犯罪事實應依證據認定之，無證據不得認定犯罪事實，
    刑事訴訟法第154 條第2 項定有明文。本案公訴意旨雖認被
    告丑○○另有侵占保戶己○○所繳交之保費新臺幣2,434 元
    云云，惟查，訊據被告堅決否認有收受、侵占己○○保費之
    情事，而證人己○○經檢察官、本院審理時合法傳喚，亦均
    未到庭應訊，是己○○是否確已交付上開款項與被告？又己○○與被告間是否另有債務關係待釐清？依卷內資料所示尚
    有未明，因此被告是否確為業務侵占己○○款項之犯行，依
    檢察官所舉之證據即屬無從認定，揆諸前揭規定，本應為無
    罪之諭知，惟起訴意旨既認此部分與前開有罪部分，依修正
    前刑法第56條規定，具有連續犯之裁判上一罪關係，爰不另
    為無罪之諭知。
據上論斷，應依刑事訴訟法第299 條第1 項前段、第300 條，刑
法第2 條第1 項前段、第342 條第1 項、第336 條第2 項、修正
前刑法第56條、第47條、第51條第5 款，罰金罰鍰提高標準條例
第1 條前段，判決如主文。
本案經檢察官王家春到庭執行職務。
中　　華　　民　　國　　96　　年　　2 　　月　　6 　　日
                  刑事第二庭  審判長法　官  李 麗 玲
                                  　法　官  黎 錦 福
                                    法　官  張 兆 光
上列正本證明與原本無異。
如不服本判決，應於判決送達後10日內向本院提出上訴狀 (應附
繕本)，上訴於臺灣高等法院。
                                    書記官  曹 秋 冬
中　　華　　民　　國　　96　　年　　2 　　月　　6 　　日
附錄本案論罪科刑法條：
刑法第342條
為他人處理事務，意圖為自己或第三人不法之利益，或損害本人
之利益，而為違背其任務之行為，致生損害於本人之財產或其他
利益者，處五年以下有期徒刑、拘役或科或併科1 仟元以下罰金
。
前項之未遂犯罰之。
刑法第336 條
對於公務上或因公益所持有之物，犯前條第1 項之罪者，處1 年
以上7 年以下有期徒刑，得併科5,000 元以下罰金。
對於業務上所持有之物，犯前條第1 項之罪者，處6 月以上5 年
以下有期徒刑，得併科3,000 元以下罰金。
前2 項之未遂犯罰之。
附表：
┌──┬─────────┬─────┬───────┐
│編號│保戶姓名          │車牌號碼  │金額（新臺幣）│
├──┼─────────┼─────┼───────┤
│一  │甲○○            │3D-7213號 │6千餘元       │
├──┼─────────┼─────┼───────┤
│二  │丁○○            │2T-3102號 │31,000元      │
├──┼─────────┼─────┼───────┤
│三  │子○○            │8T-7503號 │2,704元       │
├──┼─────────┼─────┼───────┤
│四  │壬○○（由癸○○支│2N-8813號 │2萬2、3千元   │
│    │付）              │          │              │
├──┼─────────┼─────┼───────┤
│五  │蔡東錦            │5T-7877號 │23,081元      │
├──┼─────────┼─────┼───────┤
│六  │林俊明            │2496-FG號 │6,100元       │
├──┼─────────┼─────┼───────┤
│七  │順億鑫實業有限公司│2371-FG號 │68,518元      │
│    │（由庚○○支付）  │          │              │
├──┼─────────┼─────┼───────┤
│八  │戊○○            │5055-DH號 │23,753元      │
└──┴─────────┴─────┴───────┘
